【裁判字號】    98,審事聲,129
【裁判日期】    981014
【裁判案由】    返還提存物
【裁判全文】
臺灣臺北地方法院民事裁定           98年度審事聲字第129號
異  議  人  甲○○
相  對  人  大洋僑果股份有限公司
法定代理人  乙○○
上列當事人間返還提存物事件，異議人就本院司法事務官於中華
民國98年9月10日所為之98年度審司聲字第2115號裁定提出異議
，本院裁定如下：
    主  文
異議駁回。
    理  由
一、本件異議意旨略以：第三人席中珍及居大建設股份有限公司
    （下稱居大建設公司）為保全對相對人之債權，前遵本院93
    年度裁全字第5203號民事裁定，曾提供新臺幣（下同）100
    萬元為擔保金，並以本院93年度存字第3905號擔保提存事件
    提存在案，而席中珍對相對人所提之本案訴訟復經判決確定
    ，惟席中珍遲不催告受擔保利益人即相對人行使權利，伊為
    確保伊對於席中珍之債權，乃依民法第242條規定，代位席
    中珍定期催告相對人對前開擔保金行使權利，相對人既迄未
    行使權利，依民法第271條規定，伊自得代位聲請返還提存
    物之一半即50萬元。原裁定以本件係由席中珍及居大建設公
    司共同提存，應以其等二人為返還提存物聲請人等理由予以
    駁回，顯有違誤云云，爰聲明異議，並求另為適法裁定。
二、經查：
  (一)席中珍於民國92年8月26日邀同居大建設公司為其向相對人
    購買土地之連帶保證人，三方簽有土地買賣契約，席中珍、
    居大建設公司並共同簽發面額300萬元、受款人為相對人、
    到期日未載之本票（下稱系爭本票）作為價金之擔保。嗣席
    中珍與相對人對前開契約之履行發生爭議，相對人乃以席中
    珍未依約給付價金之詞，聲請本院就系爭本票核發准予強制
    執行之裁定，並據以聲請強制執行（93年度執字第23410號
    ），席中珍及居大建設公司受強制執行後，則以相對人債務
    不履行及應返還代墊款項之理由，聲請本院以93年度裁全字
    第5203號裁定准予於300萬元範圍內假扣押執行相對人之財
    產，並依之提供100萬元擔保金（93年度存字第3905號），
    繼而由席中珍起訴請求相對人賠償損害（94年度訴字第1801
    號），迨96年12月26日經臺灣高等法院以96年度上更(一)字第
    91號判決確定等情，業經本院依職權調取前開假扣押裁定、
    提存、假扣押執行及本案訴訟民事卷宗查明，席中珍為保全
    假扣押債權之本案訴訟已經判決確定之情，堪予認定。
  (二)異議人為席中珍之債權人，且代位席中珍發函請求相對人於
    函到20日內就前開擔保金行使權利之情，雖據異議人提出強
    制執行聲請狀（96年度執字第15865號）、存證信函及郵局
    掛號回執等件為證，惟依席中珍與居大建設公司所提假扣押
    裁定聲請狀之內容（93年度裁全字第5203號），其等係以自
    行支出費用排除土地上之第三人占有、鄰地越界，以及相對
    人遲延給付等理由，主張享有損害賠償債權，並以欲保全之
    債權數額為300萬元而為假扣押裁定之聲請，並未敘明席中
    珍與居大建設公司所分別支出之費用，其等所欲保全之債權
    是否可分？尚非明確。又縱認可分，其等之債權各為若干？
    亦難自假扣押裁定聲請狀窺其端倪。況席中珍起訴請求相對
    人賠償之金額為318萬3142元，又與所欲保全之300萬元債權
    數額不合，自難逕依起訴之內容即為席中珍所欲保全債權數
    額之認定。異議人依民法第271條規定，主張席中珍與居大
    建設公司對相對人之債權可分，且應平均分受之云云，容有
    未洽，並不可取。
  (三)異議人另依本院民事執行處98年8月3日函文，陳稱本院民事
    執行處要求聲請人代位取回前開擔保金云云，其有權代位請
    求云云。惟席中珍對相對人所欲保全之債權數額未明，已如
    前述，席中珍所得聲請返還之擔保金數額亦當然難以確定，
    異議人聲請強制執行席中珍財產之執行程序因而停滯不前，
    本院民事執行處為俾利執行程序之進行，乃發函促使異議人
    儘速處理代位聲請返還擔保金事務，核屬執行程序指揮權之
    行使，異議人據以主張其得代位聲請返還擔保金之一半即50
    萬元，亦有未洽，仍不足取。
三、席中珍與居大建設公司提存之100萬元擔保金是否可分？可
    分之數額若干，既非明確，自難逕認席中珍得以聲請返還之
    擔保金為50萬元，而本院民事執行處所為通知，又僅係執行
    程序之指揮，聲請人代位席中珍聲請返還50萬元擔保金，於
    法核屬無據而不得准許。異議人指摘原裁定不當，求予廢棄
    ，為無理由，應予駁回。
四、爰依民事訴訟法第240條之4第3項後段規定裁定如主文。
中    華    民    國    98    年    10    月    14    日
                  民事第六庭    法  官  許純芳
以上正本係照原本作成
如不服本裁定應於送達後10日內向本院提出抗告狀，並繳納抗告
費新臺幣1,000元
中    華    民    國    98    年    10    月    14    日
                                書記官  陳怡君

司法院資訊處製作；財團法人民間司法改革基金會備份。
